【裁判字號】    97,台抗,50
【裁判日期】    970125
【裁判案由】    損害賠償等
【裁判全文】
最高法院民事裁定                九十七年度台抗字第五○號
再 抗告 人  白欺樂即Cyd.
            史迪門即Dona.
            諸銳索即Scot.
            黑力蔘即Judy.
            羅賓斯即JoAn.
            皮耳門即Lise.
            別拉第即Carl.
            威斯理即Hono.
            公任斯即Juli.
            陸伊士即Rosa.
            哈  克即Rich.
共      同
訴訟代理人  黃瑞明律師
            傅祖聲律師
            范纈齡律師
上  一  人
複 代理 人  何美蘭律師
上列再抗告人等因與相對人 乙○ ○○ ○○○○○（即甲○○）間請求損
害賠償等事件，對於中華民國九十一年十二月三十一日台灣高等
法院裁定（九十一年度抗字第四七九六號），提起再抗告，本院
裁定如下：
    主  文
原裁定廢棄，應由台灣高等法院更為裁定。
    理  由
本件相對人與第一審共同原告順陽工業股份有限公司、欣業企業
股份有限公司、芮久瑗（下稱順陽公司等三人）等以再抗告人及
如第一審裁定附表（下稱附表）一所示其餘之人為共同被告，依
侵權行為、不當得利及履行契約等法律關係向台灣台北地方法院
（下稱台北地院）起訴，求為判決如附表一所示之聲明，嗣為訴
之變更、追加，追加、變更後之聲明如附表二所示。台北地院以
：本件相對人與順陽公司等三人起訴之被告，大部分涉及外國人
、外國法人或其他組織，彼等均未在本國住居或係有營業所，且
相對人主張之訴訟標的法律關係為不當得利、侵權行為及違約，
均非發生在本國，本件為涉外事件。而本件訴訟標的法律關係之
關鍵、牽連事實均非在本國發生，本國就系爭事實之關連性、利
害關係之強度均甚為薄弱，我國法院如欲就此加以調查、證明及
適用外國法律，除造成當事人及本國法院訴訟、公共資源之負擔
外，亦有礙裁判之迅速與效率。考量本件訴訟於其他國家仍有一
般管轄權存在，爰依不便利法庭原則，認我國法院就此訴訟並無
一般管轄權，且無法移送於其他有管轄權之外國法院等詞為由，
駁回相對人及順陽公司等三人之訴。順陽公司等三人並未聲明不
服，相對人則聲明不服，提起抗告。原法院以：相對人追加、變
更之訴合法，台北地院未就相對人追加之訴為裁判，已有未當。
且管轄權之有無，應依原告主張之事實，按諸法律關係關於管轄
之規定而為認定，與其請求是否成立無涉。相對人主張本件侵權
行為地為台北市，另對加州律師公會有年費返還請求權，該費用
返還請求權之履行地在台北，依民事訴訟法第十五條第一項、第
十二條規定，台北地院非無管轄權，台北地院以「不便利法庭原
則」認我國法院無管轄權而予駁回，尚有未當等詞，裁定廢棄台
北地院之裁定。再抗告人不服，提起再抗告，附表所示其餘被告
則未聲明不服。
按因不當得利、侵權行為及契約涉訟者，依民事訴訟法第一條第
一項、第十二條、第十五條第一項、第二十二條規定，被告住所
地、債務履行地及侵權行為地之法院，固俱有管轄權，惟查相對
人於原法院主張其送達之地址為美國，則其與再抗告人間因偽造
文書、行使偽造文書之相關送達、行使地點及契約履行地是否均
在美國，事涉侵權行為地是否為台北市，自應由原法院詳細勾稽
調查，以認定台北地院管轄權之有無，乃原審未予調查審認，自
有未當。再抗告論旨，指摘原裁定不當，求予廢棄，非無理由。
末查兩造均住於美國，被告似均為美國公民（見原告起訴狀之記
載），原告亦自承係美國公民（見台灣律師懲戒委員會九十六年
度律懲字第二號原告因違反律師法案件被除名之決議書理由一第
(六)點記載），則我國法院有無國際管轄權（國際間各主權國家審
判權之劃分）為本件首應依職權調查之事項；又相對人曾於台北
地院提起追加及變更之訴，原訴及追加、變更之訴是否均已繳足
訴訟費用，案經發回，均應一併詳加調查審認之，附此指明。
據上論結，本件再抗告為有理由。依民事訴訟法第四百九十五條
之一第二項、第四百七十七條第一項、第四百七十八條第二項，
裁定如主文。
中    華    民    國  九十七  年    一    月  二十五  日
                      最高法院民事第二庭
                          審判長法官  吳  正  一
                                法官  劉  福  聲
                                法官  阮  富  枝
                                法官  陳  國  禎
                                法官  葉  勝  利
      本件正本證明與原本無異
                                      書  記  官
中    華    民    國  九十七  年    二    月   十二   日
                                                      V


司法院資訊處製作；財團法人民間司法改革基金會備份。
